臺灣高雄地方法院刑事判決　　　　　　　　　　　　　九十年度交易字第五三六號
　　公　訴　人　臺灣高雄地方法院檢察署檢察官
　　被　　　告　甲○○
　　　　　　　　戊○○
右列被告因過失傷害案件，經檢察官提起公訴（九十年度偵字第五六二三號），本院
判決如左：
    主  文
甲○○因過失傷害人，處拘役伍拾玖日，如易科罰金，以佰元折算壹日。
戊○○因過失傷害人，處拘役肆拾日，如易科罰金，以佰元折算壹日。
    事  實
一、甲○○考領有重型機車駕駛執照，於民國八十九年十二月十八日下午四時二十分
    許，騎乘牌照號碼ＰＢＢ─三四五號重型機車，沿高雄市新興區○○○路由南往
    北方向行駛，途經林森一路與新田路之交岔路口後沿北向車道直行，欲左轉至新
    田路五號時，本應注意：(一)分向限制線（即中央雙黃線），用以劃分路面成雙向
    車道，禁止車輛跨越行駛，並不得迴轉，在設有禁止超車分向限制線之路段或對
    面有來車交會者不得超車；(二)汽車在劃有分向限制線之路段行駛時，不得駛入來
    車之車道內；(三)汽車行駛時，駕駛人應注意車前狀況，並隨時採取必要之安全措
    施，以避免道路交通事故之發生，且依當時天候晴朗，日間自然光線，柏油路面
    平直乾燥無缺陷，道路無障礙物，視距良好，有劃設分向限制線等客觀情狀，又
    依其智識、能力亦無不能注意之情事，乃恣意跨越分向限制線，擬由東往西方向
    穿越林森一路之際，竟疏未注意警戒林森一路南向車道往來車輛動態，並隨時採
    取適當、必要及有效之閃避及煞車等安全措施；適有戊○○亦考領有重型機車駕
    駛執照，騎乘牌照號碼ＧＪ七─四一六號重型機車，沿林森一路南向車道由北往
    南方向駛至，而疏未注意警戒車前動態，並隨時採取適當、必要及有效之閃避及
    煞車等安全措施，致戊○○重型機車之前輪左側及左前擋泥板等處遽與甲○○重
    型機車之右前踏板發生碰撞，甲○○、戊○○二人均人車倒地，甲○○重型機車
    倒地後並在現場留有南北方向約二點九公尺之刮地痕，戊○○因而受有頭部外傷
    併腦震盪、右眼眉毛撕裂傷、顏面擦傷、右足踝挫擦傷等傷害；甲○○則受有頭
    部外傷併腦震盪、左下腿深部裂傷十公分及挫傷等傷害。甲○○、戊○○二人於
    肇事後，均在事故現場，主動向處理事故之員警坦承分別為重型機車之駕駛人，
    惟對於未發覺之犯罪，甲○○、戊○○二人始終否認有過失而為肇事者。
二、案經戊○○、甲○○分別訴由高雄市政府警察局新興分局報請臺灣高雄地方法院
    檢察署檢察官偵查起訴。
    理  由
一、訊據被告甲○○、戊○○二人分別供認有於前揭時地騎乘重型機車發生道路交通
    事故，並致使對方受傷等事實，惟均矢口否認有何過失犯行，被告甲○○辯稱︰
    被告戊○○騎乘重型機車係由南往北方向行駛在伊後方，渠在林森一路與新田路
    口二段式左轉時，新田路為綠燈，被告戊○○自後方追撞伊重型機車左側踏板云
    云；被告戊○○則辯稱︰被告甲○○之重型機車由渠左側往右側方向橫越林森一
    路，渠當時沿林森一路南向快車道由北往南方向行駛，渠重型機車之車頭撞到被
    告甲○○重型機車之右側踏板處云云。經查︰
  (一)右揭事實，有高雄市政府警察局新興分局交通事故處理登記簿節本、高雄市○○○○○道路交通事故調查報告表暨事故現場圖正反面各乙紙、被告甲○○車損照
    片三張在卷（警卷）可稽；又有被告甲○○於偵查中提出之車損照片六幀附卷足
    憑。另有本院依職權調取之高雄市政府警察局交通大隊道路交通事故談話紀錄表
    二份、肇事現場照片六幀在卷可攷。
  (二)證人即最初到場處理事故員警丙○○於本院審理中到庭結證稱︰「（本件車禍是
    否你承辦的，你有到場？）我承辦的，當時我第一人到場的，我到時他們二人都
    在場並倒在他們自己的機車旁邊，戊○○的意識還算清楚，被告二人在現場各自
    坦承他們二人為車主，交通大隊事後才到的，我到場時這二部機車都還在現場林
    森路九號前（約離林森、新田路口十公尺左右）」、「我們到場時戊○○躺在地
    上神智較不清楚，都是事後在醫院作筆錄比較完整，當時戊○○告訴我們他是由
    北往南」等語。
  (三)證人即事故處理之交通大隊員警丁○○於本院審理中到庭結證稱︰「現場刮地痕
    是甲○○的重型機車所造成，我們在現場甲○○機車車損不明顯，據當事人所述
    是在機車右踏板處，另外我們發現戊○○是左前車頭斜板有明顯破損，應該是最
    初撞擊點，甲○○重型機車左前方向燈附近有嚴重擦痕，應該是與腳踏板造成刮
    地痕的原因，新田路口在現場圖南方，我們當時到現場時甲○○送到醫院，只有
    戊○○在現場，甲○○是我事後到邱綜合醫院製作筆錄的，甲○○作筆錄時曾說
    過要到林森五路辦事，根據現場跡證顯示二車不可能同一方向行駛，在現場並沒
    有聞到酒味。調查報告表上記載之三Ｒ是指機車右側踏板」等語。
  (四)證人即事故處理之交通大隊員警乙○○於本院審理中到庭結證稱︰「是我們二人
    ，當時到場一部車已倒地，一部沒有，我負責拍照，現場繪圖是丁○○，我們到
    現場二人都已送醫，車子有明顯撞擊痕跡我們都會特別拍照，後來我們二人分別
    到醫院製作二位當事人之筆錄，事後我們比對二位當事人的筆錄及行車方向都是
    相同。甲○○機車左側踏板也有破損，可能是在倒地後造成的，左側前方向燈可
    能是在倒地後造成的」等語。
  (五)自肇事現場照片、道路交通事故調查報告表暨事故現場圖及被告甲○○提出之車
    損照片以觀，被告甲○○重型機車於肇事後，在肇事現場時，除左側踏板有明顯
    破損外，並無其他明顯擦痕或撞擊痕跡，而踏板處尚置有橡皮墊，至鋼架部分已
    有生銹多時及凹陷之情形，應非本件道路交通事故所造成，至塑膠材質部分，有
    新破損痕跡，似為本件道路交通事故所致（見偵查卷頁二三、二四）；至被告戊○○重型機車除左前擋泥板有明顯破損之痕跡外，並無其他明顯擦痕或撞痕。是
    以，衡情度理，苟被告戊○○所騎乘之重型機車係最初撞及被告甲○○重型機車
    之左側踏板者，應在被告戊○○重型機車與被告甲○○左側踏板處相當之高度部
    位有明顯撞擊痕跡，始為中肯，然被告戊○○重型機車相當於被告甲○○重型機
    車之高度並無此一明顯撞擊痕跡；參以，被告甲○○重型機車左前方向燈接近左
    手把之翼子板有明顯新擦痕，且肇事地點亦有被告甲○○重型機車倒地後所留下
    之刮地痕，足認被告甲○○重型機車於肇事後倒地，應係重型機車左側倒地，才
    會在肇事地點留有刮地痕，被告甲○○重型機車左前方向燈接近左手把之翼子板
    及左踏板等處，才會有明顯擦痕、凹陷或破損等現象。
  (六)此外，互核證人丁○○、乙○○上開證詞，即認：被告甲○○重型機車之最初撞
    擊點較不明顯，左前方向燈擦痕與左踏板處破損，應係重型機車倒地後所致，並
    造成事故現場南北方向刮地痕長達二點九公尺；而被告戊○○重型機車之最初撞
    擊點為左前車頭斜板（即左前擋泥板）等情，核與前揭道路交通事故調查報告表
    記載及肇事現場照片相符，自應為信實。又觀諸前揭被告二人於本件道路交通事
    故發生後之交通事故談話紀錄表，被告甲○○陳稱︰「沿林森一路南向北，欲橫
    越快車道（逆向行駛）至林森一路五號前時，與一部沿林森一路北向南慢車道直
    行之重機發生車禍，致本車右側踏板與該車左前車頭相撞及，致肇事。本人左腳
    及臉部受傷」等語；被告戊○○陳稱︰「本車沿林森一路北向南行駛慢車道直行
    至肇事地，我車左前車頭與沿林森一路南向北行駛，橫越快車道逆向重機ＰＢＢ
    —三四五號右側腳踏板及右前擋風板發生撞及，致肇事傷人」等語，核與證人丁○○、乙○○及丙○○三人證詞相符，並有肇事現場照片足資佐憑，被告戊○○
    於偵審中對於渠之行車方向均供承一致在卷，而被告甲○○固於本案偵審中翻異
    前供，惟被告甲○○於肇事後為交通大隊員警詢問中所供述之內容，最為接近事
    故發生之時點，且亦較不易受其他因素干擾，與渠嗣後於偵審中所供述之內容相
    較，自以渠於肇事後為交通大隊員警詢問中之供述較為可採。
  (七)綜上所述，被告甲○○騎乘重型機車沿林森一路由南往北方向行駛，途經林森一
    路與新田路之交岔路口後沿北向車道直行，欲左轉至新田路五號由東往西方向穿
    越林森一路時，遽與騎乘重型機車沿林森一路南向車道由北往南方向行駛之被告
    戊○○重型機車發生碰撞等情，至堪認定。
  (八)另告訴人即被告戊○○、甲○○因本件道路交通事故，分別受有如事實欄所示之
    傷害，有邱綜合醫院醫師出具之診斷證明書二張在卷可資佐證。
二、按道路交通標誌標線號誌設置規則第一百六十五條第一項規定︰「分向限制線，
    用以劃分路面成雙向車道，禁止車輛跨越行駛，並不得迴轉」；汽車在劃有分向
    限制線之路段行駛時，不得駛入來車之車道內；汽車行駛時，駕駛人應注意車前
    狀況，並隨時採取必要之安全措施，道路交通安全規則第九十七條第二款及第九
    十四條第三項分別定有明文。被告甲○○、戊○○二人既分別考領有重型機車駕
    駛執照，對於前揭規定自為明知或無法諉為不知，且前揭規定之義務亦為被告二
    人應注意並能注意之事項，況依當時天候晴朗，日間自然光線，柏油路面平直乾
    燥無缺陷，道路無障礙物，視距良好，有劃設分向限制線等客觀情狀，又依被告
    二人之智識、能力亦無不能注意之情事，被告甲○○騎乘重型機車乃恣意跨越分
    向限制線，擬由東往西方向跨越林森一路之際，竟疏未注意警戒林森一路南向車
    道往來車輛動態，並隨時採取適當、必要及有效之閃避及煞車等安全措施；而被
    告戊○○騎乘重型機車，亦疏未注意警戒車前動態，並隨時採取適當、必要及有
    效之閃避及煞車等安全措施，致肇事分別使告訴人即被告戊○○、甲○○二人受
    有如事實欄所示之傷害，渠等二人實有過失，已經明顯。告訴人即被告戊○○、
    甲○○二人因本件道路交通事故受傷，分別與被告甲○○、戊○○之過失行為間
    並有相當之因果關係。至本件道路交通事故迭經檢送相關卷證至高雄市政府建設
    局車輛行車事故鑑定委員會、高雄市車輛行車事故覆議鑑定委員會及中央警察大
    學鑑定肇事因素互有認定不一致之情形，有高雄市政府建設局車輛行車事故鑑定
    委員會九十年二月一日高市鑑字第八九一二一二八號鑑定意見書、高雄市車輛車
    事故覆議鑑定委員會九十年四月四日九十高市覆字第四二○號函及中央警察大學
    九十年十二月十三日（九十）校科字第九○○五二四○號函附中央警察大學鑑定
    報告書等在卷供參，惟鑑定機關之鑑定意見，雖有參考之價值，卻非最終事實之
    認定，法院仍得依調查證據所得及斟酌全辯論意旨，檢附理由而為事實認定，不
    受鑑定機關鑑定意見之拘束。而告訴人即被告戊○○、甲○○分別因本件道路交
    通事故受有如事實欄所示等傷害，與被告甲○○、戊○○二人之過失行為間，並
    有相當之因果關係。是被告甲○○、戊○○二人過失傷害犯行，業據本院認定如
    上，被告二人自不得據前開鑑定意見書、函文見解或鑑定報告書引為渠解免刑事
    責任之理由。是本案事證已臻明確，被告甲○○、戊○○二人過失傷害犯行均堪
    以認定，應予依法論科。
三、被告甲○○、戊○○二人分別騎乘重型機車肇事，致彼此受有傷害，核渠等二人
    所為，分別係犯刑法第二百八十四條第一項前段之普通過失傷害罪。被告甲○○
    、戊○○於肇事後，雖曾留在事故現場，並向事故處理員警坦承渠等分別重型機
    車駕駛人等情，業據證人丙○○於本院審理中證述在卷，悉如前述，但被告二人
    均否認渠等為肇事者，則被告二人並未自承犯罪而受裁判甚明，顯與刑法第六十
    二條前段之自首要件不合（臺灣高等法院高雄分院著有八十九年度交易字第一九
    七號刑事判決在案參照）。爰審酌被告二人於肇事後推諉卸責，砌詞狡辯，犯罪
    後態度難謂良好，應未有悔改之意，惟姑念及渠等二人前均未曾有何刑案紀錄，
    有臺灣高雄地方法院檢察署刑案資料查註紀錄表及臺灣高等法院被告全國前案紀
    錄表各乙份在卷可按，素行尚可，復斟酌被告二人之前開過失程度，迄今尚未與
    對方就民事賠償部分達成和解，及斟酌被告二人受傷情形及程度等一切情狀，酌
    情量處如主文所示之刑，並諭知易科罰金之折算標準。
據上論斷，應依刑事訴訟法第二百九十九條第一項前段，刑法第二百八十四條第一項
前段、第四十一條第一項，罰金罰鍰提高標準條例第一條前段、第二條，判決如主文
。
中      華      民      國    九十一    年      三      月     十二     日
                                  臺灣高雄地方法院交通法庭
                                      法  官  劉  定  安
右正本證明與原本無異。
如不服本判決，應於判決送達後十日內，向本院提出上訴狀。
                                      書記官  歐  文  政
中    華    民    國      九十一      年      三      月      十三      日
附錄本案論罪科刑法條全文：
刑法二百八十四條第一項前段
  因過失傷害人者，處六月以下有期徒刑、拘役或五百元以下罰金。
